臺灣士林地方法院民事判決　　　　　　　 95年度訴字第651號
原　　　告　戊○○
訴訟代理人　黃顯凱律師
被　　　告　乙○○
　　　　　　龍昌交通有限公司
上　一　人
法定代理人　丙○○
訴訟代理人　丁○○
　　　　　　甲○○
上列當事人間損害賠償事件，由刑事庭移送前來，本院於中華民
國95年12月15日言詞辯論終結，判決如下：
    主  文
一被告應連帶給付原告新台幣陸拾貳萬仟貳佰零伍元，及各如
  附表利息起算日起至清償日止，按年息百分之五計算之利息。
二原告其餘之訴駁回。
三訴訟費用由被告連帶負擔九分之四，餘由原告負擔。
四本判決原告勝訴部份，於原告以新台幣貳拾萬捌仟元為被告供
  擔保後，得假執行。但被告龍昌交通有限公司如以新台幣陸拾
  貳萬仟貳佰零伍元為原告預供擔保，就本判決原告勝訴部分
  得免為假執行。
五原告其餘假執行之聲請駁回。
    事實及理由
甲、程序方面：
一、按「訴狀送達後，原告不得將原訴變更或追加他訴，但有下
    列情形之一者，不在此限：三擴張或減縮應受判決事項之聲
    明者。」，民事訴訟法第255 條第1 項第3 款定有明文。查
    本件原告起訴時訴之聲明第一項係請求被告應連帶給付原告
    新台幣（下同）1,989,762 元，及自起訴狀繕本送達翌日起
    至清償日止，按年息百分之五計算之利息。嗣於民國95年10
    月3 日，原告具狀將訴之聲明第一項變更為請求被告應連帶
    給付原告1,364,147 元，及自起訴狀繕本送達翌日起至清償
    日止，按年息百分之五計算之利息。核其變更顯係減縮應受
    判決事項之聲明，揆諸前開法條規定，自應予准許。
二、本件被告乙○○經合法通知，未於言詞辯論期日到場，核無
    民事訴訟法第386 條所列各款情形，爰依原告之聲請，由其
    一造辯論而為判決。
乙、實體方面：
一、原告起訴主張：
  (一)被告乙○○以駕駛計程車為業，靠行於被告龍昌交通有限公
    司（下稱被告龍昌公司），於92年7 月6 日上午3 時，駕駛
    5B-480號計程車（下稱計程車），沿台北市○○區○○路2
    段內側車道由東往西行駛，途經至善路2 段266 巷口，欲右
    轉該巷內時，原應注意車輛右轉時，應距交岔路口30公尺前
    ，換入外側車道再行右轉，而依當時現場狀況雖係夜間，然
    道路有照明，路面乾燥、視距良好且無障礙物，並無不能注
    意之狀況，竟疏於注意，逕自內側車道斜行右轉，不慎與同
    向直行，亦疏於注意車前狀況及飲酒後酒精濃度達0.77MG/L
    之原告騎乘之車號AVG-536 號重機車（下稱機車）發生擦撞
    ，致使原告人車倒地，造成原告受有左手臂皮肉撕裂傷合併
    食指、中指、無名指伸指肌腱缺損、右膝部裂傷約3 公分等
    傷害。被告乙○○涉及之業務傷害犯行，業經檢察官提起公
    訴，經本院以94年度交易字第56號判處有期徒刑3 月確定。
    爰依民法第184 條第1 項前段、第193 條第1 項、第195 條
    第1 項、第188 條第1 項前段之規定，請求被告連帶賠償：
    (1)醫療費用22,520元。(2)喪失勞動勞力之薪資損失（原告自
    92年7 月6 日起至93年7 月5 日止，一年不能工作）21,960
    元。又原告上開傷害經診治一年後，勞工保險局認定屬於10
    等級之殘廢，依各殘廢等級喪失或減少勞動能力比率表，原
    告減少勞動能力之程度為46.14 ％，以投保薪資18,300元計
    算，請求自93年7 月6 日起至60歲強制退休尚有19.5年所減
    少勞動能力之金額為1,404,302 元，以上合計1,426,262 元
    。(3)精神慰撫金：500,000 元。（見原告95年10月3 日之民
    事補正狀第4 頁之請求金額之整理）。上開三項金額共計為
    1,948,782 元，而參照本件刑事判決認定原告應負百分之三
    十之肇事責任，故原告請求被告二人連帶賠償之金額為1,36
    4,147元。
  (二)訴之聲明：(1)被告應連帶給付原告1,364,147 元，及自起訴
    狀繕本送達翌日起至清償日止，按年息百分之五計算之利息
    。(2)願供擔保請准宣告假執行。
二、被告龍昌公司則以：對於被告乙○○前揭時、地因駕駛靠行
    於被告龍昌公司之計程車不慎與原告騎乘之機車發生車禍，
    造成原告受傷，所涉及之刑事業務過失傷害部分業經判決有
    罪確定，而原告提出之原證3 醫療費用收據，除其中原告於
    92年12月29日支出新光吳火獅紀念醫院（下稱新光醫院）之
    2,000 元證明書費外，以及原告所受傷害經勞工保險局認定
    屬於10等級之殘廢等情並不爭執，僅以原告酒醉駕車應負相
    當之肇事責任，原告未證明為何要開立上開2,000 元之證明
    書費，自不能請求被告賠償，以及原告未舉證證明受傷前之
    工作薪資情形，且原告之殘廢情形也應另行鑑定以明現狀是
    否仍如此，另原告所請求之精神慰撫金額太高等語置辯。並
    聲明：(一)駁回原告之訴。(二)如受不利之判決，願供擔保請准
    宣告免為假執行。
三、被告乙○○未於言詞辯論期日到場，亦未提出書狀作任何聲
    明或陳述。
四、兩造不爭執之事實：
  (一)被告乙○○以駕駛計程車為業，靠行於被告龍昌公司，於92
    年7 月6 日上午3 時，駕駛計程車沿台北市○○區○○路2
    段內側車道由東往西行駛，途經至善路2 段266 巷口，欲右
    轉該巷內時，原應注意車輛右轉時，應距交岔路口30公尺前
    ，換入外側車道再行右轉，而依當時現場狀況雖係夜間，然
    道路有照明，路面乾燥、視距良好且無障礙物，並無不能注
    意之狀況，竟疏於注意，逕自內側車道斜行右轉，不慎與同
    向直行亦疏於注意車前狀況及飲酒後酒精濃度達0.77MG/L之
    原告騎乘之機車發生擦撞，致使原告人車倒地，造成原告受
    有左手臂皮肉撕裂傷合併食指、中指、無名指伸指肌腱缺損
    、右膝部裂傷約3 公分等傷害。被告乙○○涉及之業務傷害
    犯行，業經檢察官提起公訴，經本院以94年度交易字第56號
    判處有期徒刑3 月確定。
  (二)原證2 診斷證明書、原證3 醫療費用收據、原證4 勞工保險
    局核定通知書、原證5 之殘障手冊、原證6 行車執照、附件
    2減少勞動能力比率表。
  (三)原告及被告乙○○學歷均為國中畢業。
  (四)原告並未因本事故而領有強制汽車責任保險之賠償金額。（
    見本院卷第45頁）
四、整理兩造之爭點：
  (一)原告對於受傷害之結果是否與有過失？
  (二)原告得請求被告連帶賠償之數額若干？
五、得心證之理由：
  (一)原告主張被告乙○○在上開時、地駕駛靠行於被告龍昌公司
    之計程車，於右轉彎未先駛入外側車道，而逕自內側車道斜
    行右轉，不慎與同向直行，亦疏於注意車前狀況及飲酒後酒
    精濃度達0.77MG/L之原告騎乘之機車發生擦撞，造成原告受
    有上開傷害，被告乙○○涉及之業務傷害犯行，業經檢察官
    提起公訴，經本院以94年度交易字第56號判處有期徒刑3 月
    確定等事實，業據原告提出新光醫院出具之診斷證明書影本
    1 紙（附於台灣士林地方法院檢察署93年度偵字第3588號偵
    查卷第13頁）為證，並有警方拍攝之現場照片（附於上開偵
    卷第25頁、第26頁）、台北市車輛行車事故鑑定委員會93年
    12 月16 日之鑑定意見書（附於台灣士林地方法院檢察署93
    年度偵續字第207 號偵查第9 頁、第10頁）、台北市車輛行
    車事故鑑定覆議委員會鑑定覆議意見書（見本院94年度交易
    字第56號刑事卷第68頁、第69頁）可佐，嗣經本院依職權調
    閱上開偵查及刑事卷宗查核屬實，被告龍昌公司對之均不爭
    執，而被告乙○○經合法通知，未於言詞辯論期日到場，亦
    未提出準備書狀爭執，則原告主張被告乙○○有過失不法侵
    害原告身體權之侵權行為，應堪信為真實。按因故意或過失
    ，不法侵害他人之權利者，負損害賠償責任；受僱人因執行
    職務，不法侵害他人之權利者，由僱用人與行為人連帶負損
    害賠償責任。民法第184 條第1 項前段、第188 條第1 項前
    段分別定有明文。本件被告乙○○駕駛之計程車是靠行於被
    告龍昌公司，既為兩造所不爭，參酌目前在台灣經營交通事
    業之人，接受他人靠行（出資人以該經營人之名義購買車輛
    ，並以該經營人名義參加營運），而向該靠行人（出資人）
    收取費用，以資營運者，該車輛之司機係為該經營人服勞務
    ，自應認該司機係為該經營人服勞務，而使該經營人負僱用
    人之責任。因此，原告依民法第188 條第1 項前段之規定，
    請求被告二人連帶賠償其損害，即屬於法有據。次查，兩造
    均不爭執，本件事故之發生，原告騎乘機車未注意車前狀況
    及飲酒後酒精濃度達0.77 MG/L ，亦為肇事之原因，因此，
    原告對於自己受傷之發生確實與有過失。
  (二)按「不法侵害他人之身體或健康者，對於被害人因此喪失或
    減少勞動能力或增加生活上之需要時，應負損害賠償責任。
    」、「不法侵害他人之身體、健康、名譽、自由、信用、隱
    私、貞操，或不法侵害其他人格法益而情節重大者，被害人
    雖非財產上之損害，亦得請求賠償相當之金額。」民法第19
    3 條第1 項、民法第195 條第1 項前段分別定有明文。至於
    損害賠償之範圍，應以被害人實際所受損害為衡；且當事人
    主張有利於己之事實者，就其事實有舉證之責任，此觀民法
    第216 條第1 項及民事訴訟法第277 條之規定自明。從而，
    本院審酌原告所受之損害如下：
  1.醫療費用（即增加生活上需要所受之損害）：原告主張因本
    件侵權行為支出醫療費用22,520元之事實，業據原告提出原
    證3 醫療費用收據（均影本）為證，被告龍昌公司除對於其
    中2,000 元之證明書費有表示爭執外，其餘數額被告二人並
    未爭執，則原告於請求被告二人賠償醫療費用於20,520元（
    00000-0000）之範圍內，應有理由。至於原告主張於92年12
    月29日支出新光醫院之2,000 元之證明書費（見本院94年度
    交附民字第29號卷第42頁），因證明書費非屬因上開侵權行
    為所必要之支出，故原告此部份之請求，尚屬無據。
  2.喪失及減少勞動勞力之薪資損失：原告主張因本件傷害自92
    年7 月6 日起至93年7 月5 日止，一年不能工作，請求喪失
    勞動能力之薪資損失中之21,960元；另經過一年以上的復健
    治療仍無法改善，已由勞工保險局認定屬於10等級之殘廢，
    減少勞動能力之金額為1,404,302 元等情，為被告龍昌公司
    所否認。按「當事人已證明受有損害而不能證明其數額或證
    明顯有重大困難者，法院應審酌一切情況，依所得心證定其
    數額」，民事訴訟法第222 條第2 項定有明文。復按民法第
    193 條第1 項所謂減少勞動能力，乃指職業上工作能力一部
    之滅失而言。故認定被害人因減少勞動能力所受之損害，應
    斟酌被害人受侵害前之身體健康狀態、教育程度、專門技能
    、社會經驗等一切情況而定之。又身體或健康受侵害，而減
    少勞動能力者，其減少及殘存勞動能力之價值，不能以現有
    之收入為準，蓋現有收入每因特殊因素之存在而與實際所餘
    勞動能力不能相符，現有收入高者，一旦喪失其職位，未必
    能自他處獲得同一待遇，故所謂減少及殘存勞動能力之價值
    ，應以其能力在通常情形下可能取得之收入為標準。經查，
    本件原告雖主張其於本件受傷前每月之薪資收入至少有勞保
    投保金額18,300元云云，然原告並未證明前開投保金額金額
    與實際薪資收入相當，且其自承為擔任鷹架工人（見起訴狀
    第4 頁），則該工作是否固定或是能長期獲得同一待遇，原
    告並未進一步舉證證明之，本院認應如以行政院核定之勞工
    每月最低基本工資15,840元計算為據，較為妥適。次查，原
    告於本件受傷後，因左手臂食指、中指、無名指伸指肌腱斷
    裂，術後左手手腕關節攣縮等原因，無法握拳，腕關節伸展
    及區屈皆受限制，經過一年以上的復健治療仍無法改善，係
    難以治療之情形，業據原告提出新光醫院於94年3 月22日出
    具之診斷證明書影本1 紙（見本院94年度交附民字第29號卷
    第13頁）可資佐證，因此被告龍昌公司聲請本院另行鑑定原
    告殘廢之情形，本院認為尚無必要。而原告所受傷害已構成
    輕度肢障，領有中華民國身心障礙手冊，且經勞工保險局認
    定符合第10等級之殘廢等情，亦經原告提出勞工保險核定通
    知書影本（見上開附民卷第62頁）、中華民國身心障礙手冊
    （見上開附民卷第63頁）在卷足憑，依兩造均不爭執之「各
    殘廢等級喪失或減少勞動能力比率表」，第10級殘廢減少勞
    動能力之比率為46.14 ％，本院斟酌新光醫院出具之診斷證
    明書，認為原告受傷情況既無法改善，其對工作能力影響之
    程度，上開減少勞動能力之比率尚稱公允，經核算原告每年
    減少勞動能力之損害額為87,703元（計算式：15840*12*46.
    14％=87703，小數點下四捨五入，下同）。故原告就本件受
    傷後即92年7 月6 日起至93年7 月5 日止之一年期間，僅請
    求勞動勞力之薪資損失21,960元，自有理由。次按勞動基準
    法第54條第1 項第1 款規定，勞工未滿60歲者，雇主不得強
    制其退休。原告為53年1 月20日出生，則自93年7 月6 日起
    至60歲強制退休日（即113 年1 月20日），原告得工作之年
    數尚有19年6 月又15日，原告僅請求其中19.5年作為減少勞
    動能力之期間，自有理由。依第一年不扣除中間利息之霍夫
    曼式計算法（19年之霍夫曼係數為13.0000000，20年之霍夫
    曼係數為14.0000000），第2 年起按法定週年利率百分之五
    扣除中間利息，則原告另請求19.5年之減少勞動能力損害額
    ，於1,215,533 元（計算式為:[87703*13.0000000+87703*0
    .5* （14.0000000-13.0000000）]=0000000）之範圍內，核
    屬正當，逾此部分之請求乏其依據，不應准許。
  3.精神慰撫金（即非財產上之損害）：本院斟酌原告所受之傷
    害程度，原告為53年1 月20日生、國中畢業、家境小康（見
    台灣士林地方法院檢察署93年度偵字第3588號偵查卷第3 頁
    ），於受傷時為39歲，正值壯年階段，遽遭上述之傷害，非
    但個人受有身體之痛苦，亦足使其生活秩序大受影響，且造
    成生活上極大之不便；以及被告乙○○之過失程度、行為後
    已因本件傷害遭判刑確定，國中畢業，於刑事審理時坦承有
    侵權行為；被告龍昌公司雖表示有和解之誠意，但迄未提出
    具體作為等一切情形，認為原告請求之非財產損害於請求30
    0,000元之範圍內，尚屬公允。
  4.從而，原告主張本件侵權行為所受損害為1,558,013 元（20
    520+21960+0000000+300000）應有理由。惟按「損害之發生
    或擴大，被害人與有過失者，法院得減輕賠償金額，或免除
    之。」民法第217 條第1 項定有明文。上開規定之目的，在
    謀求加害人與被害人間之公平，故在裁判上法院得以職權減
    輕或免除之。次按「刑事判決所為事實之認定，於獨立民事
    訴訟之裁判時本不受其拘束，上訴人所提之附帶民訴，既因
    裁定移送而為獨立之民事訴訟，則原審依自由心證為與刑事
    判決相異之認定，即無違法之可言。」（最高法院50年台上
    字第872 號判例參照）。「刑事訴訟法第504 條（現行法第
    500 條）所謂，應以刑事判決所認定之事實為據者，係指附
    帶民事訴訟之判決而言，如附帶民事訴訟經送於民事庭後，
    即為獨立民事訴訟，其裁判不受刑事判決認定事實之拘束。
    」（最高法院48年台上字第713 號判例參照）。查本件係原
    告於本院刑事訴訟程序中提起之附帶民事訴訟，經本院刑事
    庭裁定移送民事庭審理，有95年3 月27日本院94年度交附民
    字第29號刑事附帶民事訴訟裁定書在卷足憑，則揆諸前開判
    例之意旨，本件被告與有過失事實之認定及程度，本院自得
    根據調查所得之證據，依自由心證為獨立認定，不受刑事判
    決認定事實之拘束，合先敘明。查原告既不否認其騎乘機車
    未注意車前狀況及飲酒後酒精濃度達0.77 MG/L ，亦是自己
    受傷之原因，已如前述，而台北市車輛行車事故鑑定委員會
    93年12月16日之鑑定意見書以及台北市車輛行車事故鑑定覆
    議委員會鑑定覆議意見書，亦認定原告酒精濃度超過規定標
    準駕車，為肇事次因。本院審酌調閱之刑事卷證資料及原告
    另案再因服用酒類後駕駛機車肇事之刑事判決資料後，認原
    告酒精濃度超過規定標準本不應騎乘機車，以避免危險或肇
    事，原告應負較大之過失程度，因此本件侵權行為之發生，
    原告應負百分之六十之過失責任，被告乙○○應負百分之四
    十之過失責任較屬適當，原告主張僅負百分之三十之肇事責
    任，尚不足採。依前揭說明，被告二人得減輕百分之六十之
    賠償金額。因此被告二人應連帶賠償原告623,205 元（0000
    000*[1-0.6]） 。
六、綜上所述，原告依民法第184 條第1 項前段、第193 條第1
    項、第195 條第1 項、第188 條第1 項前段之規定，請求被
    告二人連帶賠償623,205 元，及各如附表所示利息起算日（
    對被告乙○○之送達，係於94年4 月25日寄存送達，依民事
    訴訟法第138 條第2 項規定，寄存送達自寄存之日起，經10
    日發生效力，故起訴狀之送達生效日為同年5 月5 日，翌日
    即為94年5 月6 日；對被告龍昌公司之送達為94年4 月21日
    ，翌日為94年4 月22日）起至清償日止，按年息百分之五計
    算之利息，為有理由，應予准許，原告逾此之請求為無理由
    ，應予駁回。
七、原告及被告龍昌公司均陳明願供擔保請為宣告假執行或免為
    假執行，關於原告勝訴部分，經核均與規定相符，爰分別酌
    定如主文所示之擔保金額准許之。至原告敗訴部分，其假執
    行之聲請已失所附麗，應予駁回。
八、因本案事證已臻明確，兩造其餘主張陳述及所提之證據，均
    毋庸再予審酌，附此敘明。
九、據上論結，本件原告之訴為一部有理由，一部無理由，依民
    事訴訟法第79條、第385 條第1 項前段、第85條第2 項、第
    390 條第2 項、第392 條，判決如主文。
中　　華　　民　　國　　96　　年　　1 　　月　　12　　日
                  民事第二庭  法  官  林政佑
以上正本證明與原本無異。
如對本判決上訴須於判決送達後20日內向本院提出上訴狀。
中　　華　　民　　國　　96　　年　　1 　　月　　26　　日
                              書記官  楊錫芬
附表（95年度訴字第651號）：
┌────┬────────────┬─────────┐
│被告    │起訴狀送達日（民國下同）│利 息 起 算 日    │
├────┼────────────┼─────────┤
│乙○○  │94年5月5日              │94年5月6日        │
├────┼────────────┼─────────┤
│龍昌公司│94年4月21日             │94年4月22日       │
└────┴────────────┴─────────┘
